臺灣高雄地方法院民事裁定
111年度消債聲免字第50號
聲  請  人  鄭達裕  
0000000000000000

相  對  人  
即債權人    中國信託商業銀行股份有限公司
0000000000000000

0000000000000000

法定代理人  利明献  
代  理  人  陳映均  
相  對  人  
即債權人    渣打國際商業銀行股份有限公司
0000000000000000

0000000000000000

法定代理人  龐維哲  
0000000000000000

0000000000000000

相  對  人  
即債權人    元大商業銀行股份有限公司
0000000000000000

0000000000000000

法定代理人  翁健    
0000000000000000

0000000000000000

相  對  人  
即債權人    裕融企業股份有限公司
0000000000000000

法定代理人  嚴陳莉蓮
0000000000000000

0000000000000000

相  對  人  
即債權人    張再興  
            廖守澤  
            李佩蓉  
            佘清峯  
            楊朝棟  
            李欽祥  
            林沛琪  
相  對  人  
即債權人    中租迪和股份有限公司
0000000000000000

法定代理人  陳鳳龍  
0000000000000000

0000000000000000

上列聲請人即債務人因消費者債務清理事件聲請免責，本院裁定
如下：
    主  文
聲請人鄭達裕應予免責。
    理  由
一、聲請意旨略以：聲請人前經本院民國109年7月2日109年度消
    債職聲免字第66號裁定（下稱第66號裁定）以有消費者債務
    清理條例（下稱消債條例）第133條之情形為由不予免責確
    定後，已繼續清償各普通債權人該條規定之數額達新臺幣（
    下同）2,427,820元（如附表），且各普通債權人受償額均
    達其應受分配額，爰依消債條例第141條規定聲請免責等語
    。
二、按債務人因消債條例第133條之情形，受不免責之裁定確定
    後，繼續清償達該條規定之數額，且各普通債權人受償額均
    達其應受分配額時，得聲請法院裁定免責，消債條例第141
    條定有明文。又債務人繼續清償達消債條例第133條規定數
    額，而依消債條例第141條規定聲請法院裁定免責時，法院
    無裁量餘地，應為免責之裁定（司法院97年度第4期民事業
    務研究會第15號司法院民事廳消債條例法律問題研審小組意
    見參照）。　
三、經查
  ㈠聲請人前經本院以108年度消債清字第113號裁定自108年7月1
    0日起開始清算程序，嗣於清算程序普通債權人受分配總金
    額為370,124元，本院以108年度司執消債清字第103號裁定
    清算程序終結後，第66號裁定以聲請人有消債條例第133條
    之情形為由諭知不予免責確定等情，業經本院調取案卷核閱
    無誤，堪以認定。
  ㈡第66號裁定認聲請人於聲請清算前2年間可處分所得總額扣除
    必要支出之餘額為2,792,424元，此餘額扣除普通債權人於
    清算程序受分配金額370,124元後之餘額為2,422,300元（計
    算式：2,792,424－370,124＝2,422,300），聲請人主張其已
    按各普通債權人之比例償還達2,427,820元（如附表），核
    與各債權人（債權人李欽祥除外）陳報還款金額相符，另有
    匯款資料影本、提存書及國庫存款收款書影本、陳報狀、員
    工法院扣薪付款明細查詢表附卷可參（本案卷第3至11頁、
    第63至71頁、第49至50頁、第30至41頁背面、第78頁正背面
    、第84頁）。是揆諸首揭說明，債務人繼續清償達消債條例
    第133條規定數額，且各普通債權人受償額均達其應受分配
    額時，其聲請免責，即應准許。
　㈢另債權人裕融企業股份有限公司、李欽祥稱：清償數額未達
    債權額之20%(本案卷第34、78頁)；債權人中國信託商業銀
    行股份有限公司稱：尚未清償全部債務，依法應不予免責等
    語(本案卷第35頁)；惟本件債務人受不免責裁定係因有消債
    條例第133條之情形，故而依消債條例第141條第1項規定聲
    請免責，上開債權人所述與本件債務人之情形不同，並非可
    採。
　㈣至債權人林沛琪、廖守澤稱：聲請人竟可一次籌集30萬元償
    還債權人，可見其仍有大量款項可資運用，與其於聲請免責
    程序中自述僅有月領薪水可供償還債務顯有不符，有故意隱
    匿應屬清算財團之財產之可能、母親與次子均不需聲請人扶
    養、聲請人年薪逾百萬，有能力繼續償還各債權人積欠債務
    等語(本案卷第32、38頁)。惟經本院依職權調取債務人109
    、110年度所得財產資料（本案卷第86至87頁），顯示聲請
    人於109年度總所得為1,279,113元（含1,271,636元薪資所
    得及7,477元職工福利委員會其他所得）、110年度總所得為
    1,787,613元（含1,764,305元及4,998元薪資所得，暨18,31
    0元職工福利委員會其他所得），其自本院第66號於109年7
    月2日裁定不免責後迄本件111年8月9日聲請免責，已歷經2
    年時間，依其薪資所得，應有餘額用以償還各債權人，且其
    名下財產僅有2003年出廠之本田汽車，難認有以其他隱匿財
    產用以償還債權人之事實。則聲請人既已繼續清償達消債條
    例第133條規定數額，而依消債條例第141條規定聲請法院裁
    定免責時，法院自應為免責之裁定，債權人以此為由主張債
    務人不免責，應非可採。
  ㈤末按在法院裁定開始清算程序前，對於債務人之財產有質權
    、抵押權、留置權或其他擔保物權者，就其財產有別除權；
    有別除權之債權人得不依清算程序行使其權利，消債條例第
    112條定有明文。換言之，對於債務人之特定財產有質權、
    抵押權、留置權或其他擔保物權者，其權利之行使，本居於
    優越之地位，得逕就其擔保物取償而滿足債權。是有別除權
    之債權人，既得逕就其擔保物取償而滿足債權，得不依清算
    程序而行使其權利，縱本院裁定債務人免責，亦不影響前揭
    有擔保債權人之受償權。查債權人中租迪和股份有限公司申
    報對聲請人之汽車貸款債權(見107年度消債更字第461號第2
    15至220頁)，係有擔保之債權，依前開說明，自不受免責裁
    定之影響，附此敘明。
四、據上論結，聲請人之聲請為有理由，依消債條例第133條、
    第141條第1項，爰裁定如主文。　　　
中　　華　　民　　國　　111 　年　　12　　月　　6 　　日
              　　民事庭　　　法　官　陳美芳
以上正本係照原本作成
如不服本裁定，應於裁定送達後10日內向本院提出抗告狀，並繳
納抗告費新臺幣1,000元。
中　　華　　民　　國　　111 　年　　12　　月　　6 　　日
  　                        　書記官　胡美儀